臺灣高等法院刑事裁定
109年度抗字第844號
抗  告  人  
即受 刑 人  湯淑君




上列抗告人即受刑人因誣告案件，不服臺灣臺北地方法院中華民
國109年4月29日所為撤銷緩刑之裁定（109年度撤緩字第68號）
，提起抗告，本院裁定如下： 
    主  文
抗告駁回。
    理  由
一、原裁定意旨略以：
  ㈠受刑人前因於民國106年8月25日犯誣告案件，經臺灣士林地
    方法院（下稱士林地院）於107年8月9日以107年度審原簡字
    第20號判決判處有期徒刑2月，緩刑2年，並應於該判決確定
    之日起6個月內，向公庫支付新臺幣（下同）2萬元，而於10
    7年9月11日確定。然受刑人於原判決確定後，經臺灣士林地
    方檢察署（下稱士林地檢）先後以107年9月28日士檢貴執丙
    107執緩246字第1079046415號函通知受刑人應於108年4月11
    日到場或以匯票方式履行、應於108年5月20日上午9時15分
    到場履行該等條件，且由被告親自收受後仍未繳納，更經於
    108年4月26日多次電聯撥打被告持用手機，撥通後第三次竟
    遭掛斷等情。但經士林地檢檢察官於108年5月22日以108年
    度執聲字第476號聲請撤銷被告緩刑之宣告，士林地院於108
    年6月6日行調查程序後，於同日以108年度撤緩字第49號認
    受刑人非無繳款之誠意，應係經濟困難及母親生病所致，非
    故意不履行、無正當事由拒絕履行或顯有逃匿之虞等情事，
    且尚可以分期支付該等金額，而無違反刑法第75條之1第1項
    第4款情節重大之情形，駁回檢察官聲請。
　㈡迨士林地院於108年6月6日以108年度撤緩字第49號裁定駁回
    檢察官撤銷緩刑之聲請後，受刑人僅於同年7月8日下午2時4
    0分許繳納5千元，迄今遲遲未能履行支付剩餘1萬5千元完畢
    ，且經士林地檢書記官於109年3月10日數度撥打受刑人持用
    手機，首於當日下午3時許因通話中，書記官遂轉語音信箱
    留言通知應儘速報到繳納後，旋於同日下午3時47分再次撥
    通手機，此時雖無通話中，但無人接聽，是受刑人迄未依原
    判決內容履行緩刑所定之負擔一情，洵堪認定。又依受刑人
    於士林地院訊問中供稱：其正做電子類之家庭代工，月入7
    千元至8千元，因不夠家用而無法支付2萬元，其母於108年3
    月20日剛出院，其於108年6月6日曾聯繫士林地檢執行科承
    辦股，報到後會自108年7月5日起每月5日繳納5千元直至履
    行完畢，若有任何一期不繳，就會將全數金錢全部繳清，其
    下週（按：即108年6月10日以降）就會至工廠復職，月薪2
    萬6千元，其知士林地檢執行科承辦股曾聯繫，但一直未注
    意手機等語；並向士林地檢執行科承辦股告以：其持用手機
    號碼確係0000000000號，知道緩刑期間自107年9月11日起至
    109年9月10日止，士林地院法官表示若其願分期繳清金額，
    會給其一次機會，駁回檢察官撤銷緩刑之聲請，請讓其分期
    繳納，其會於108年7月5日繳納5千元，其餘1萬5千元會在同
    年11月7日前繳清，則士林地院之所以駁回士林地檢檢察官
    之聲請，實係因同意給予受刑人再次機會所為，受刑人至遲
    於108年6月6日當下，顯已知悉、同意於108年11月7日前繳
    清全數款項。
  ㈢原審法院審酌受刑人早已約定於108年7月5日繳納5千元、108
    年11月7日前繳清全數款項，卻先稍遲數日，始於同年7月8
    日繳交5千元，剩餘1萬5千元不僅未於108年11月7日前繳清
    ，直至109年3月10日書記官聯繫並在語音信箱留言，又再度
    撥打電話猶無人接聽後，仍杳無音訊或主動聯繫之情形；參
    以受刑人108年、109年間尚有正當工作，甚無任何主動聯繫
    書記官說明遲未給付之原因或為協調，顯無難以履行前述負
    擔或有不能履行之虞之正當事由及證明，其原支付之5千元
    應僅係礙於案件壓力所致，事後全無任何積極履行之舉動，
    綜合該等事後因素以觀，足謂其毫無履行之誠意，違反情節
    重大，倘受刑人未依原確定判決緩刑條件履行，卻仍可受緩
    刑之利益，顯違反一般大眾法律情感，是原審法院衡酌緩刑
    宣告之旨在給予受刑人悔悟自新之機會，依受刑人具體情形
    及比例原則等綜合審酌，可認本案原宣告之緩刑已達難收其
    預期效果，而有執行刑罰之必要。本件聲請人之聲請，核無
    不合，爰依刑法第75條之1第1項第4款規定，撤銷受刑人前
    開緩刑之宣告等語。
二、抗告意旨略以：
　　抗告人因誣告罪判暫緩刑，繳交國庫金1萬5千元，原本應於
    107年11月7日前繳清，但因晚上要上班，早上下班忙著照顧
    媽媽及小孩，中午要幫忙大哥的攤販，回家小睡後就要接小
    孩下課，真的忙到忘記繳國庫金，請再給予改過自新之機會
    ，定會馬上繳清不再拖延云云。
三、按受緩刑之宣告而有違反刑法第74條第2項第1款至第8款所
    定負擔情節重大之情形，足認原宣告之緩刑難收其預期效果
    ，而有執行刑罰之必要者，得撤銷其宣告，刑法第75條之1
    第1項第4款定有明文。又緩刑制度設計之本旨，主要目的在
    鼓勵惡性較輕微之犯罪行為人或偶發犯、初犯得適時改過，
    以促其遷善，復歸社會正途；緩刑宣告得以附條件方式為之
    ，亦係基於個別預防與分配正義，俾確保犯罪行為人自新及
    適度填補其犯罪所生之損害為目的，然犯罪行為人經宣告緩
    刑後，若有具體事證足認其並不因此而有改過遷善之意，自
    不宜給予緩刑之寬典，故而設有撤銷緩刑宣告制度。前開刑
    法第75條之1條文中所謂「情節重大」之要件，當從受判決
    人是否自始至終均保持接受緩刑所附帶條件之誠意，或於緩
    刑期間是否顯有履行負擔之可能，卻隱匿或處分其財產、故
    意不履行、無正當事由拒絕履行或顯有逃匿之虞等情事而言
    ，考量受判決人未履行條件情形與被害人所受損害間，依比
    例原則綜合衡酌原宣告之緩刑是否難收其預期之效果，而確
    有執行刑罰之必要，資以決定該緩刑宣告是否應予撤銷。　
四、經查：
  ㈠本件抗告人因誣告案件，於107年8月9日經士林地院以107年
    度審原簡字第20號判決判處有期徒刑2月，緩刑2年，並應於
    該判決確定之日起6個月內，向公庫支付2萬元，而於107年9
    月11日確定，惟其迄未依原判決所定緩刑條件履行，僅支付
    5千元，尚餘1萬5千元仍未支付公庫，有上揭判決書、士林
    地檢繳納附條件緩刑通知單、自行收納款項收據及辦案公務
    電話紀錄表在卷可佐（見原審卷第47至51、61至63頁）。
  ㈡士林地院於108年6月6日以108年度撤緩字第49號裁定駁回檢
    察官撤銷緩刑之聲請後，抗告人僅於同年7月8日下午2時40
    分許繳納5千元，且抗告人同意於同年11月7日前繳清全數款
    項，迄今仍未能履行支付剩餘1萬5千元，而士林地檢書記官
    於109年3月10日數度電聯抗告人但無人接聽，抗告人亦無主
    動聯繫之情形，顯見其明知違反向公庫支付一定金額將遭撤
    銷緩刑，仍任憑己意，恣意未於特定期日前繳清全數款項，
    違反之情節重大，已難認其有真心履行緩刑條件之誠意。
  ㈢至抗告人雖辯稱因工作或照顧家庭緣故，忙到忘記繳國庫金
    ，請求給予改過自新之機會云云。然如前所述，抗告人因其
    自身之關係，致未依期向公庫支付一定金額，又無何等客觀
    上不可歸責、而導致抗告人無法履行緩刑條件之情形，足認
    其違反緩刑所附條件情節重大，已難收預期效果，當有執行
    刑罰之必要，核與刑法第75條之1第1項第4款所定要件相符
    。原審依檢察官之聲請，撤銷抗告人之緩刑宣告，經核並無
    不當；抗告人執前詞提起抗告，指謫原裁定不當，為無理由
    ，應予駁回。
五、據上論斷，應依刑事訴訟法第412條，裁定如主文。
中　　華　　民　　國　 109　　年　　6 　　月　　16　　日
                  刑事第十三庭  審判長法　官  王國棟
                                      法　官  呂煜仁
                                      法　官  許永煌
以上正本證明與原本無異。
不得再抗告。
                                      書記官  郭侑靜
中　　華　　民　　國　　109 　年　　6 　　月　　16　　日